【裁判字號】    98,執消債更,105
【裁判日期】    990728
【裁判案由】    更生之執行
【裁判全文】
臺灣彰化地方法院民事裁定         98年度執消債更字第105號
聲  請  人
即債務人    庚○○
關  係  人
即保證人    邱峻瑋
相  對  人
即債權人    永豐商業銀行股份有限公司
法定代理人  己○○
代  理  人  子○○
相  對  人
即債權人    台北富邦商業銀行股份有限公司
法定代理人  巳○○
相  對  人
即債權人    臺灣新光商業銀行股份有限公司
法定代理人  丁○○
代  理  人  丙○○
相  對  人
即債權人    陽信商業銀行股份有限公司
法定代理人  戊○○
相  對  人
即債權人    豐（台灣）商業銀行股份有限公司
法定代理人  癸○○
相  對  人
即債權人    遠東商業銀行股份有限公司
法定代理人  辛○○
相  對  人
即債權人    萬泰商業銀行股份有限公司
法定代理人  辰○○
代  理  人  甲○○
相  對  人
即債權人    台新國際商業銀行股份有限公司
法定代理人  乙○○
相  對  人
即債權人    安泰商業銀行股份有限公司
法定代理人  卯○○
代  理  人  壬○○
相  對  人
即債權人    中國信託商業銀行股份有限公司
法定代理人  丑○○
上列當事人聲請消費者債務清理事件，本院裁定如下：
    主  文
債務人所提如附件一所示之更生方案應予認可。
債務人在未依更生條件全部履行完畢前，應受如附件二之生活限
制。
    理  由
一、本件債權人豐（台灣）商業銀行股份有限公司依企業併購
    法承受「香港商香港上海豐銀行股份有限公司」所分割之
    資產、負債及在台分行部分營業；而永豐信用卡股份有限公
    司與永豐商業銀行股份有限公司合併，由永豐商業銀行股份
    有限公司承受永豐信用卡股份有限公司之信用卡業務及債權
    （行政院金融監督管理委員會金管銀（六）字第0970052972
    0 號函）；另債權人台新銀行因受讓慶豐銀行對債務人之債
    權（行政院金融監督管理委員會金管控字第09900009760 號
    函），上開公司依法向本院聲明承受本件程序，經核並無不
    合，應予准許，故債務人所提之更生方案中有關其債權人之
    記載應更正如附表所示，先予敘明。
二、按債務人有薪資、執行業務所得或其他固定收入，法院認更
    生方案之條件公允者，得不經債權人會議可決，逕依債務人
    之聲請或依職權以裁定認可更生方案；法院為認可之裁定時
    ，因更生方案履行之必要，對於債務人在未依更生條件全部
    履行完畢前之生活程度，得為相當之限制，消費者債務清理
    條例第64條第1 項及第62條第2 項分別定有明文。
三、查本件債務人庚○○聲請更生，前經本院裁定開始更生程序
    在案，有本院98年度消債更字第62號裁定在卷可參。復查，
    債務人所提如附件所示之更生方案雖未能經債權人可決，然
    本院審酌債務人確有薪資收入，受僱於詠凱水電工程股份有
    限公司，每月薪資收入約新臺幣（下同）24,000元（此有詠
    凱水電工程股份有限公司出具之薪資證明在卷可憑），惟債
    務人於聲請本件更生後仍願撙節支出，勉力縮減其生活開銷
    ，提出每月每期清償20,000元，並延長還款期限至8 年96
    期，且願解除其保險契約，並將取回之保單價值準備金
    114,243 元列入更生方案，以作為清償債務之用，總清償金
    額為2,034,242 元，債務總清償成數已達51.52 ％，並有債
    務人之子邱峻瑋保證其更生方案之履行（參見附件三），可
    見債務人確有履行更生方案之誠意。又債權人萬泰商業銀行
    雖有主張，債務人陳報每月薪資24,000元，加上長子邱峻瑋
    每月資助8,668 元（合計32,668元），扣除行政院所公佈之
    98年度臺灣省（不含臺北縣）每人每月平均最低基本生活費
    9,829 元（32,668-9,829＝22,839），債務人每月應清償
    22,839元。惟本院審酌此筆金額乃屬他人之資助，是否能持
    續8 年而不間斷恐有疑問，故宜使債務人預留些許生活預備
    金，更能保障更生方案於8 年期間內得以順利履行。是以，
    堪認債務人已縮減自身生活必要支出而確有清理其債務之誠
    意。本院核其該更生方案，自屬公允、適當且可行。
四、次查，債務人名下有房屋一棟（彰化市○○里○○○街37號
    ，下稱系爭房屋），尚有房屋貸款約108 萬元，而系爭房屋
    經台新銀行鑑價，價值約為175 萬元，扣除房屋貸款後剩餘
    價值約67萬元，惟若強令債務人將系爭房屋變賣以清償債務
    ，則債務人勢必另行租屋居住，若然，則債務人每期可清償
    之金額亦將隨之減少，設債務人租屋居住每月花費7,000 元
    ，於更生方案期間則需花費672,000 元（7,000 ×96得之）
    ，如此債權人得受償金額反倒少於保留房屋可得受償之金額
    。再者，若系爭房屋經由強制執行程序賣出，衡諸法院拍賣
    實務，多於第三次或第四次拍賣程序拍定，復以債務人需增
    加房屋租賃支出，則債權人可得受償之金額將比債務人於本
    院所提出之更生方案更為短少。綜此，足認系爭房屋拍賣變
    價對於清償無擔保債權人等債權非有實益。故本院認為債務
    人保留名下之不動產應無礙於其所提更生方案之公允性。再
    者，更生程序不同於清算程序，債務人仍有維持賴以居住之
    自用住宅而重建經濟生活之機會，此觀消費者債務清理條例
    第54條之立法理由自明。
五、綜上所述，本件債務人確有固定收入，所提更生方案條件公
    允，且無消費者債務清理條例第63條、第64條第2 項所定不
    應認可之消極事由存在，揆諸消費者債務清理條例之立法目
    的，為保障債權人公平受償，並謀求消費者經濟生活之更生
    ，則本件更生方案應予認可。又債務人既願解除保險契約，
    取回保單價值準備金以清償債務，則該筆保單價值準備金亦
    應於履行第一期更生方案時，一併分配與債權人。另為促使
    債務人履行更生方案，並教育其合理消費觀念，故依消費者
    債務清理條例第62條第2 項之規定，在債務人未依更生條件
    全部履行完畢前之生活程度，裁定為相當之限制，爰裁定如
    主文。又債務人於更生案件確定後，應自行向各債權人確認
    給付方式，並依更生方案向各債權人按月給付，併此說明。
六、如不服本裁定，應於裁定送達後10日內，以書狀向司法事務
    官提出異議。
中    華    民    國    99    年    7     月    28    日
                  民事第二庭  司法事務官  陳信昌
附表：
 ┌───┬──────────────────────┐
 │編號  │                                            │
 │      │                                            │
 ├───┼──────────────────────┤
 │  1   │編號1之債權人原為永豐信用卡股份有限公司，變 │
 │      │更為永豐商業銀行股份有限公司。              │
 │      │                                            │
 ├───┼──────────────────────┤
 │  5   │編號5寅○銀行更名為豐（台灣）商業銀行股份 │
 │      │有限公司。                                  │
 │      │                                            │
 ├───┼──────────────────────┤
 │ 11   │ 編號11之慶豐銀行，其債權由台新銀行承受。   │
 │      │                                            │
 │      │                                            │
 └───┴──────────────────────┘

司法院資訊處製作；財團法人民間司法改革基金會備份。
